臺灣嘉義地方法院刑事判決
111年度易字第276號
公  訴  人  臺灣嘉義地方檢察署檢察官
被      告  王榮飾


上列被告因竊佔案件，經檢察官提起公訴（111年度偵字第4135
號），判決如下：
    主  文
王榮飾犯竊佔罪，處有期徒刑參月，如易科罰金，以新臺幣壹仟
元折算壹日。緩刑貳年，並應於本判決確定之日起壹年內，向公
庫支付新臺幣陸萬元。
    事實及理由
一、犯罪事實
　　王榮飾明知嘉義縣○○鄉○鄉段000地號土地(下稱系爭土地) 
    為中華民國所有而由財政部國有財產署（下稱國產署）管理
    之國有土地，竟意圖為自己不法之利益，基於竊佔之犯意，
    自民國103年間某日起，擅自在系爭土地上鋪設水泥並在與
    道路連接處架設圍牆，供其停車、堆置貨品及車輛與人員進
    出使用而占用系爭土地(面積共104.36平方公尺)。嗣經國產
    署南區分署嘉義辦事處派員於110年1月19日勘查系爭土地後
    ，始悉全情。
二、證據能力
　　刑事訴訟法159條之5規定，被告以外之人於審判外之陳述，
    雖不符前4條之規定，而經當事人於審判程序同意作為證據
    ，法院審酌該言詞陳述或書面陳述作成時之情況，認為適當
    者，亦得為證據。當事人、代理人或辯護人於法院調查證據
    時，知有第159條第1項不得為證據之情形，而未於言詞辯論
    終結前聲明異議者，視為有前項之同意。本判決以下所引用
    之傳聞證據，檢察官及被告王榮飾於審判程序中均同意作為
    證據使用，或知有傳聞證據之情形而未於言詞辯論終結前聲
    明異議，本院審酌該等證據作成時之情況，並無違法取證之
    情形，又與本案有關聯性，認為以之作為證據應屬適當，均
    具有證據能力。
三、認定犯罪事實所憑之證據及理由
　　上開犯罪事實，業據被告王榮飾於偵查及審理中均坦承不諱
    （偵1122卷第71頁至第77頁、本院卷第39頁），核與告訴代
    理人吳○○（警卷第5頁至第7頁）、李○○（偵1122卷第71頁至
    第78頁）及證人吳○○（警卷第1頁至第4頁、偵1122卷第71頁
    至第77頁）證述內容大致相符，並有國有財產署南區分署嘉
    義辦事處110年3月16日台財產南嘉三字第11031008630號函
    附土地勘查表、土地勘查表-使用現況略圖、現況照片圖、
    土地建物查詢資料、嘉義縣水上鄉地籍圖查詢資料、申請廢
    水申請書（警卷第9頁至第17頁）、嘉義縣水上地政事務所1
    11年2月9日嘉上地登字第1110000902號函附土地登記公務用
    謄本、嘉義縣地籍異動索引、嘉義縣水上地政事務所土地複
    丈圖及土地面積計算表（偵1122卷第17頁至第43頁）、國產
    署南區分署嘉義辦事處111年2月11日台財產南嘉三字第1113
    1004250號函附附土地勘查表、土地勘查表-使用現況略圖、
    現況照片圖、101年度及103年度空照圖（偵1122卷第45頁至
    第57頁）、嘉義縣水上分局111年2月17日嘉水警偵字第1110
    002554號函附蒐證照片（偵1122卷第59頁至第65頁）、國產
    署南區分署嘉義辦事處收件收據、使用補償金繳款明細（偵
    1122卷第85頁至第87頁）、財團法人金融聯合徵信中心查詢
    資料（偵1122卷第97頁至第99頁）在卷可憑，足認被告任意
    性自白核與事實相符，本案事證明確，被告犯行堪以認定，
    應依法論科。
四、論罪科刑
  ㈠竊佔罪為即成犯，於竊佔行為完成時犯罪即成立，以後之繼
    續佔用乃狀態之繼續，而非行為之繼續，此與繼續犯之犯罪
    完成須繼續至行為終了時為止不同（最高法院66年度台上字
    第3118號判決意旨參照）。被告於103年間某日起開始竊佔
    系爭土地，其犯罪行為於占用之始已經成立，嗣後至查獲前
    為止占用狀態，僅為不法狀態繼續而非行為尚未終了。
  ㈡行為後法律有變更者，適用行為時之法律。但行為後之法律
    有利於行為人者，適用最有利於行為人之法律，刑法第2條
    第1 項定有明文。被告竊佔行為後刑法第320條於108年5月2
    9日業經公布修正，並於同年月31日生效施行；修正前刑法
    第320條原規定「意圖為自己或第三人不法之所有，而竊取
    他人之動產者，為竊盜罪，處5年以下有期徒刑、拘役或5百
    元以下罰金。意圖為自己或第三人不法之利益，而竊佔他人
    之不動產者，依前項之規定處斷。前二項之未遂犯罰之。」
    ；修正後刑法第320條則規定「意圖為自己或第三人不法之
    所有，而竊取他人之動產者，為竊盜罪，處五年以下有期徒
    刑、拘役或50萬元以下罰金。意圖為自己或第三人不法之利
    益，而竊佔他人之不動產者，依前項之規定處斷。前二項之
    未遂犯罰之。」修正後刑法第320條之規定已提高罰金數額
    ，經比較新舊法規定結果，應以修正前刑法第320條第2項之
    規定對被告較為有利。
  ㈢核被告所為，係犯修正前刑法第320條第2項之竊佔罪。又被
    告自103年間某日起違法竊佔使用系爭土地，其竊佔犯罪行
    為即已完成而既遂，則其自前揭時間起迄今持續竊佔系爭土
    地，不過為其竊佔之違法狀態繼續存在，應僅構成一竊佔罪
    。
  ㈣爰審酌被告明知系爭土地為國有財產，為便利其個人空間利
    用，擅自竊佔系爭土地為104.36平方公尺且期間長達7年以
    上，不僅未尊重他人財產權益亦有害國家對於財產之維護及
    利用，所為實屬可議，惟念被告犯後坦承犯行，現與國產署
    洽談承租事宜，且告訴代理人於審理時表示「被告均有正常
    繳納使用補償金」(本院卷第35頁)，足見被告犯後確有悔意
    並積極填補所造成損害，暨其自陳五專畢業之智識程度，已
    婚、育有3名子女均已成年，從事橡膠、清潔用品生產製造
    ，與配偶、兒子同住，家境小康等一切情狀，量處如主文所
    示之刑，並諭知易科罰金之折算標準。
  ㈤被告前因故意犯罪受有期徒刑以上刑之宣告，執行完畢後，5
    年以內未曾因故意犯罪受有期徒刑以上刑之宣告，此有臺灣
    高等法院被告前案紀錄表可參(本院卷第11頁至第12頁)，又
    被告與國產署現正洽談承租事宜，且持續正常繳納使用補償
    金，足信被告係一時失慮致犯本罪，已具悔意，諒經此偵審
    程序當知所警惕而無再犯之虞，故本院認對被告所宣告之刑
    ，以暫不執行為適當，予以宣告緩刑2年，以啟自新。另緩
    刑宣告得斟酌情形，命犯罪行為人向公庫支付一定之金額，
    刑法第74條第2項第4款定有明文，其用意係在使被告知所警
    惕，俾緩刑能收其功能，本院考量被告本案所涉犯罪情節後
    ，命被告應於本判決確定之日起1年內向公庫支付新臺幣6萬
    元，用以督促被告重視法律規範秩序，並填補其犯行對於法
    秩序造成之破壞。倘被告違反上開所定負擔情節重大，足認
    原宣告之緩刑難收其預期效果，而有執行刑罰之必要，依刑
    法第75條之1第1項第4款規定，得撤銷其緩刑，一併指明。
    　　
　㈥被告行為後刑法關於沒收規定，業於105年7月1日修正施行，
    而同於105年7月1日修正施行之刑法第2條第2項規定「沒收
    、非拘束人身自由之保安處分適用裁判時之法律」，此乃係
    關於沒收適用之準據法，其本身無關行為可罰性要件之變更
    ，故於105年7月1日前揭法律修正施行後，如有涉及沒收適
    用之問題，即應逕依修正後刑法第2條第2項規定直接依裁判
    時之法律。被告竊佔系爭土地犯罪所得即相當於租金之不當
    得利，因被告按期正常繳納使用補償金中，且本院宣告緩刑
    已令被告負擔一定條件，如再諭知犯罪所得之沒收或追徵，
    容有過苛之虞，爰不予宣告沒收或追徵，附此敘明。 
據上論斷，應依刑事訴訟法第299條第1項前段(依刑事判決精簡
原則，僅記載程序法條)，判決如主文。
本案經檢察官江炳勳提起公訴，檢察官楊麒嘉到庭執行職務。
中　　華　　民　　國　　111 　年　　6 　　月　　28　　日
                  刑事第八庭  法　官  盧伯璋　　
以上正本證明與原本無異。
如不服本判決應於收受判決後20日內向本院提出上訴書狀，並應
敘述具體理由；其未敘述上訴理由者，應於上訴期間屆滿後20日
內向本院補提理由書（均須按他造當事人之人數附繕本）「切勿
逕送上級法院」。告訴人或被害人如對於本判決不服者，應具備
理由請求檢察官上訴，其上訴期間之計算係以檢察官收受判決正
本之日期為準。
中　　華　　民　　國　　111 　年　　6 　　月　　28　　日
                              書記官  曹瓊文 
附錄本判決論罪科刑法條全文：
修正前中華民國刑法第320條
意圖為自己或第三人不法之所有，而竊取他人之動產者，為竊盜
罪，處5 年以下有期徒刑、拘役或5 百元以下罰金。
意圖為自己或第三人不法之利益，而竊佔他人之不動產者，依前
項之規定處斷。
前二項之未遂犯罰之。